臺灣高等法院刑事判決　　　　　　　　100年度上易字第626號
　　上　訴　人　臺灣板橋地方法院檢察署檢察官
　　被　　　告　趙民健
上列上訴人因被告傷害案件，不服臺灣板橋地方法院99年度易字
第2625號，中華民國100年1月17日第一審判決（起訴案號：臺灣
板橋地方法院檢察署99年度偵字第22189 號），提起上訴，本院
判決如下：
    主  文
上訴駁回。
    理  由
一、公訴意旨略以：被告趙民健於民國99年6月20日凌晨2時許，
    在臺北縣土城市○○路149 號「金城閣社區」華南商業銀行
    前，丟擲物品，上址之社區保全人員黃楚祐見狀上前制止，
    趙民健心生不滿，竟基於傷害人身體之犯意，徒手毆打黃楚
    祐，致其受有上臂挫傷之傷害，案經黃楚祐告訴，因認被告
    涉有刑法第277條第1項之傷害罪嫌云云。
二、證據能力：按「被告以外之人於審判外之陳述，雖不符刑事
    訴訟法第159條之1至第159條之4之規定，而經當事人於審判
    程序同意作為證據，法院審酌該言詞陳述或書面陳述作成時
    之情況，認為適當者，亦得為證據。當事人、代理人或辯護
    人於法院調查證據時，知有刑事訴訟法第159條第1項不得為
    證據之情形，而未於言詞辯論終結前聲明異議者，視為有前
    項之同意」，刑事訴訟法第159條之5定有明文。查本判決所
    引用之各該被告以外之人於審判外之陳述（包含書面陳述）
    雖均屬傳聞證據，然被告於本院準備程序中表示無意見而不
    予爭執（見本院卷100年4月6日準備程序筆錄第2頁反面），
    亦未於言詞辯論終結前聲明異議，本院審酌上開證據資料製
    作時之情況，尚無違法取得及證明力明顯過低之瑕疵，認以
    之作為證據應屬適當，而其餘所依憑判斷之非供述證據，本
    院亦查無有何違反法定程序取得之情形，爰逕依刑事訴訟法
    第159條之5第2項規定，認前揭證據資料均有證據能力。
三、按犯罪事實，應依證據認定之，無證據不得認定犯罪事實，
    又不能證明被告犯罪者，應諭知無罪之判決，刑事訴訟法第
    154條第2項、第301條第1項分別定有明文。又認定不利於被
    告之事實，須依積極證據，苟積極證據不足為不利於被告事
    實之認定時，即應為有利於被告之認定，更不必有何有利之
    證據。又認定犯罪事實所憑之證據，雖不以直接證據為限，
    間接證據亦包括在內，然而無論直接或間接證據，其為訴訟
    上之證明，須達於通常一般人均不致有所懷疑，而得確信其
    為真實之程度，始得據為有罪之認定（最高法院30年上字第
    816 號及76年臺上字第4986號判例參照）。另告訴人之告訴
    ，係以使被告受刑事訴追為目的，是其陳述是否與事實相符
    ，仍應調查其他證據以資審認（最高法院52年台上字第1300
    號判例參照）。
四、公訴人認被告趙民健涉有上揭刑法第277條第1項傷害犯行，
    無非以其犯罪事實有被告於警詢之供述、告訴人黃楚祐於警
    詢、偵查之證述、監視器錄影翻拍照片、亞東紀念醫院診斷
    證明書等可資佐證為其論據。惟訊據被告趙民健堅決否認有
    上揭傷害之犯行，辯稱：當天係告訴人質問伊為何坐在該處
    ，雙方發生口角，並無肢體衝突，經告訴人報警到場處理後
    ，即各自離去，其並無傷害告訴人之行為；且告訴人提出之
    診斷證明書，係案發後兩天至醫院求診開立，是否能夠證明
    該傷害係為被告所為，亦有疑義；又診斷書所載挫傷、瘀血
    ，要很大力量才能造成，監視器畫面並無拉扯或動手動腳之
    舉動，警員前來處理時告訴人也沒有受傷等語。
五、經查：
  (一)本件經原審於審理時勘驗案發現場監視器錄影光碟結果所示
    ，被告自該錄影畫面所示時間99年6月20日凌晨2時10分13秒
    ，自道路對面走回案發現場，與告訴人開始對話起，迄該錄
    影畫面所示時間同日凌晨2 時16分35秒時，警車駛至案發現
    場處理時止，期間被告僅有於該錄影畫面所示時間同日凌晨
    2 時11分37秒時，舉起左手在告訴人左上臂同高處，其餘該
    段期間，被告與告訴人間均無任何肢體接觸。至上開被告舉
    起左手在告訴人左上臂同高處之該段錄影畫面所示，並未能
    明確看出被告有無接觸告訴人身體，且被告於左手舉起後瞬
    間即放下，亦未見被告左手有何拍擊、揮打告訴人左上臂等
    動作，此有原審99年11月9 日審判筆錄及卷附上開錄影擷取
    列印畫面可稽（見原審卷第36頁、第42至56頁），是依上開
    監視器錄影畫面所示，顯難認被告有出手毆打、揮擊或拍打
    告訴人左上臂致傷之傷害行為。
  (二)次查，告訴人雖提出有亞東紀念醫院診斷證明書，以佐證指
    訴被告有徒手毆打其左上臂致傷之事實，且經亞東紀念醫院
    函覆稱上開診斷證明書係告訴人於案發後之第三日即99年 6
    月22日赴醫門診主訴遭人傷害，經醫師檢視告訴人左上臂有
    超過5 公分長之挫傷、瘀血後所開具，此有亞東紀念醫院99
    年10月19日亞醫歷字第0996410580號函及檢附之告訴人病歷
    資料在卷可按，惟查告訴人上開傷勢係於案發後之第三日始
    赴醫檢驗出具證明，核與案發時間已相隔有二天多之時間，
    是否係被告案發時所造成已非無疑，且依上述案發現場監視
    器錄影畫面所示經過情形，縱認被告於上開時間舉起其左手
    時，有瞬間揮打碰觸至告訴人左上臂，然衡其瞬間揮打碰觸
    力道非大，甚且僅係輕微觸碰，因此是否足以造成告訴人左
    上臂有超過5 公分長之挫傷、瘀血之傷勢，亦有可疑，況且
    歷經二天多之時間該傷勢毫無消退，按諸常情事理，益見堪
    疑。再者，本件復經證人即到場處理警員吳其祐於原審審理
    時證稱：伊至現場後，告訴人有說被告用手打他，並將他的
    手給伊看，但看不出有明顯之外傷等語明確（見原審卷第37
    頁），亦見案發當時，告訴人縱如其指訴有遭被告毆打左上
    臂，亦顯無上開醫院診斷證明書所示之超過5 公分長之挫傷
    、瘀血等傷勢。是依上所述，要難認告訴人上開指訴之左上
    臂挫傷、瘀血等傷害，係被告所造成。
六、綜上所述，被告究竟有無舉起左手揮打告訴人左上臂之傷害
    行為，致告訴人左上臂受有超過5 公分長之挫傷、瘀血傷勢
    ，均非無疑，公訴人所舉之證據，其為訴訟上之證明，尚未
    達於通常一般之人均不致有所懷疑，而得確信其為真實之程
    度，故無從使本院得有罪之確信。依「罪證有疑，利於被告
    」之證據法則，自不得遽為不利被告之認定。此外，復查無
    其他積極證據，足以證明被告有起訴意旨所指之傷害犯行。
    揆諸前開說明，被告之犯罪即屬不能證明，自應諭知被告無
    罪之判決。
七、原審詳加調查後，同此認定，依法諭知被告無罪之判決，洵
    無不合。檢察官上訴意旨略以：(1)告訴人指訴被告係在爭執
    後，於告訴人撥打電話之際，自後方襲擊其上手臂，並無前
    後矛盾之重大瑕疵，且所訴受傷情形與嗣後診斷驗傷結果相
    符，且當時前往處理之警員吳其祐亦證稱：有聽聞告訴人稱
    被告有出手毆打，且出示其傷勢所在等語，足見告訴人指訴
    非無所據。(2)監視錄影畫面顯示同日凌晨2 時10分28秒時，
    告訴人持手機撥打電話，同日凌晨2 時11分37秒許，被告舉
    起左手，雖未明確看出被告有無接觸告訴人身體，然畫面顯
    示被告左手與告訴人左手臂確有重疊之處，此與告訴人指訴
    撥打電話之際遭被告自背後襲擊左手臂情節相符，且監視器
    畫面未明確看出被告有無接觸告訴人身體，係受限於攝錄之
    角度，難據此認定被告無傷害犯行。(3)告訴人與被告素昧平
    生，無理由加重自身傷害以誣陷被告，且淤傷往往係於翌日
    後始會浮現，亦可能於數日後浮現外觀所見傷勢，原判決以
    診斷證明書距離受傷時間有兩日之差，質疑告訴人傷勢非被
    告所造成，有違經驗及論理法則等語。惟查：告訴人雖一再
    指訴被告係於雙方爭執後，於告訴人撥打電話之際，自後方
    襲擊其上手臂，且所提出之亞東紀念醫院診斷證明書亦顯示
    左上臂有超過5 公分長之挫傷、瘀血，然本件到場處理之警
    員吳其祐於原審審理時已證稱，告訴人雖表示被告有用手打
    他，並將手給伊看，惟伊看不出有明顯之外傷（見原審卷第
    37頁），是以，案發當時到場處理之警員吳其祐並未發現告
    訴人左手臂上有如該醫院診斷證明書所示之超過5 公分長之
    挫傷瘀血之明顯外傷，且該診斷證明書係告訴人於案發後之
    第3日始赴醫檢驗出具證明，距離案發時間相隔已有2天以上
    之久，則告訴人左上之臂挫傷、瘀血之傷勢，是否果為被告
    於案發時、地以上揭告訴人所指之攻擊行為所造成，或另因
    其他原因所致，並非無疑，實難據此為不利於被告之認定。
    又依案發現場監視器錄影擷取列印畫面所示，僅於同日凌晨
    2 時11分37秒時，被告有舉起左手在告訴人左上臂同高處，
    此外兩人均無任何肢體接觸，惟上開被告舉起左手之畫面並
    無法明確看出被告有無接觸告訴人身體，則被告確否已經碰
    觸到告訴人左上臂，甚有毆打揮擊成傷之行為，亦非無疑；
    且縱認被告舉起左手時有瞬間觸及告訴人左上臂，然觀之下
    1秒鐘（即同日凌晨2時11分38秒）畫面，被告左手已立即放
    下，告訴人亦僅轉頭面向被告，且持續其撥打電話之動作，
    並無任何突遭揮擊、毆打而震驚或身體晃動之自然反應，顯
    見被告瞬間碰觸力道非大，則僅瞬間1 秒短暫碰觸到告訴人
    左上臂之時間，是否足以造成上開診斷書所載超過5 公分長
    之挫傷、瘀血之傷勢，亦有可疑，顯難認告訴人係因被告之
    碰觸而當場成傷，自不足以證明告訴人傷勢與被告行為間有
    相當之因果關係，檢察官上訴意旨以被告左手與告訴人左手
    臂確有重疊之處，遽認告訴人所受傷害為被告上開行為所致
    ，尚乏所據。綜上所述，檢察官提起上訴，猶執前詞，指摘
    原判決不當，難認有理由，應予駁回。
據上論斷，應依刑事訴訟法第368 條，判決如主文。
本案經檢察官張熙懷到庭執行職務。
中    華    民    國    100     年    5    月   10    日
                  刑事第十四庭審判長法  官  陳志洋
                                    法  官  謝靜慧
                                    法  官  梁耀鑌
以上正本證明與原本無異。
不得上訴。
                                    書記官  莊淑茹
中    華    民    國    100     年    5    月   10    日